【裁判字號】    95,易,237
【裁判日期】    950425
【裁判案由】    建築法
【裁判全文】
臺灣臺北地方法院刑事判決               95年度易字第237號
    公  訴  人  臺灣臺北地方法院檢察署檢察官
    被      告  丙○○
上列被告因違反建築法案件，經檢察官提起公訴（九十四年度偵
字第五一三三號），本院判決如下：
    主  文
丙○○無罪。
    理  由
一、公訴意旨略以：被告丙○○係臺北市○○○路○段一一一巷
    十七弄六號一樓之公同共有人之一，曾未依建築法之相關規
    定申請主管建築機關許可並發給建築執照，在上址處，建造
    面積十五平方公尺、高三公尺之金屬建築，經臺北市政府工
    務局建築管理處（下稱建管處）以新違建查報，並於民國九
    十三年十一月十七日強制拆除結案；詎被告明知依建築法之
    規定強制拆除之建築物，不得擅自重建等情，竟仍於九十四
    年一月十三日前某日，在原址重行搭建面積二十七平方公尺
    、高三公尺之金屬增建建築使用，嗣於九十四年一月十三日
    ，復經建管處查報拆除，因認被告涉犯建築法第九十五條之
    罪嫌云云。
二、按犯罪事實應依證據認定之，無證據不得認定其犯罪事實，
    又不能證明被告犯罪或其行為不罰者，應諭知無罪之判決，
    刑事訴訟法第一百五十四條第二項、第三百零一條第一項分
    別定有明文。次按認定不利於被告之事實，須依積極證據，
    茍積極之證據本身存有瑕疵而不足為不利於被告事實之認定
    ，即應為有利於被告之認定，更不必有何有利之證據，而此
    用以證明犯罪事實之證據，猶須於通常一般人均不至於有所
    懷疑，堪予確信其已臻真實者，始得據以為有罪之認定，倘
    其證明尚未達到此一程度，而有合理性之懷疑存在，致使無
    從為有罪之確信時，即應為無罪之判決，此有最高法院八十
    二年度臺上字第一六三號判決、七十六年臺上字第四九八六
    號、三十年上字第八一六號等判例意旨可資參照。
三、公訴人認被告涉犯建築法第九十五條罪嫌，係以被告之供述
    、證人丁○○、甲○○、乙○○之證述、建管處違建查報明
    細表、臺北市政府工務局違建勒令停工拆除通知單、強制拆
    除現場照片、建管處拆除新違章建築結案報告單等件為其論
    據。訊據被告堅決否認有何建築法九十五條規定之犯行，辯
    稱：伊於九十三年五月份購買系爭建築物後，為了將系爭建
    築物前方搭蓋之鐵皮屋拆除回復院子原貌，始於同年八月份
    委由證人丁○○（立方室內設計工程有限公司）設計並進行
    裝修工程，伊並不知道系爭建築物於九十三年十一月十七日
    曾拆除違章建築，亦無人告知伊，伊亦未曾收受通知繳納拆
    除違建費用之函文，伊係於九十四年一月份發生違建被拆除
    之情事時，才去詢問丁○○，並至建管處去問過乙○○，直
    至那時才知道原來已有第一次違建被拆之事，伊並沒有故意
    違反建築法之行為等語。
四、經查：
（一）位於臺北市○○○路○段一一一巷十七弄六號一樓之建築
      物，係被告與段樹鍇、段樹仁於九十三年四、五月間所購
      買並登記為三人共有，而系爭建築物，確曾於九十三年十
      一月十七日、九十四年一月十三日，因於相同地點分別搭
      建面積十五平方公尺、高三公尺、面積二十七平方公尺、
      高三公尺之金屬違章建築，而遭建管處分別強制拆除等情
      ，除據被告供承不諱外，核與證人即本件違章建築查報人
      員乙○○證述屬實（見本院九十三年三月七日審判筆錄，
      本院卷第二七頁至第三一頁），並有建管處違建查報明細
      表、臺北市政府工務局違建勒令停工拆除通知單、強制拆
      除現場照片、臺北市政府地政處建物所有權人查詢資料、
      建管處拆除新違章建築結案報告單等件附卷可證（見偵查
      卷第三頁至第十二頁、第十五頁至第十八頁）。又被告供
      稱伊於九十三年五月份購買系爭建築物後，為了將系爭建
      築物前方搭蓋之鐵皮屋拆除回復院子原貌，始於同年八月
      份委由證人丁○○（立方室內設計工程有限公司）設計並
      進行裝潢工程，惟丁○○又將上開工程轉包予證人甲○○
      ，然而伊並不清楚轉包事宜等情，核與甲○○、丁○○於
      本院審理時證述相符（見本院九十三年三月七日審判筆錄
      ，本院卷第三二頁、第三五頁，復有工程設計合約書一份
      在卷可憑（見偵查卷第四七頁至第五三頁），是亦屬真實
      。
（二）據甲○○於本院審理時證稱：伊自九十三年八月間，向丁○○轉包系爭建築物之裝修工程，至九十三年十一月建管
      處派人拆除系爭建築物之違章建築部分後，伊就停止施作
      該工程，拆除當日伊並不在現場，係伊手下之工人告知伊
      係因為違建關係始被拆除；九十三年十一月十七日拆除違
      建之事伊並未告知被告或丁○○，伊認為丁○○應該清楚
      第一次違建被拆除之事，因現場一看即可以看出有被拆除
      過之痕跡，且拆除之通知單有張貼在現場，丁○○自己應
      該會去處理；之後伊有打電話與丁○○商談費用之問題，
      丁○○表示事情他還在處理中；在第一次違建拆除前，伊
      沒有印象有見過被告，因被告並非伊之業主，拆除後則係
      在檢察署出庭作庭時才見到被告等語（見本院卷第三二頁
      至第三五頁、第四一頁、第四二頁），可知九十三年十一
      月十七日時，實際承作系爭建築物裝修工程之甲○○雖知
      悉拆除違建之事，然伊並未告知被告，參以被告並非伊之
      業主，且在甲○○認知上丁○○對於違建遭拆除一事應已
      知情，並已告知伊尚在處理中，故伊交由丁○○處理後續
      事宜，未親自主動告知被告違建遭拆除一事，亦合乎事理
      之常。
（三）又丁○○雖於本院審理時證稱：伊承攬系爭建築物之裝修
      工程，並轉包予甲○○，然甲○○僅負責該工程之前三分
      之一，即未再施作，當時伊並不知道甲○○停止施作之原
      因，也不知道九十三年十一月十七日違建被拆除之事，伊
      係在第二次建管處來拆除違建時伊才知悉第一次違建拆除
      之事云云。然而，丁○○證稱甲○○未繼續施作系爭建築
      物之裝修工程後，係由其親自負責工程施作，其約一、二
      日就到現場等語（見本院卷第三九頁）；經本院提示存於
      偵查卷內第一次拆除違建後之照片（見偵查卷第十一頁）
      ，丁○○並證稱照片上所顯示情形即為其所見到被拆除後
      之現場（見本院卷第四○頁）；參以九十三年十一月十七
      日違建之拆除係採取現查現拆之方式，九十三年十一月十
      七日之強制拆除通知書係依據臺北市政府違章建築處理要
      點規定，張貼於現場，並拍照存證等情，業據乙○○證述
      屬實（本院卷第二八頁、第二九頁）；佐以甲○○所為現
      場存有拆除通知單，於其停止施工後，丁○○曾於電話中
      告知伊事情正在處理，且現場明確可以看出遭拆除過之痕
      跡之證詞；身為專業裝修工程人員之丁○○，對於第一次
      違建拆除之事，實難諉為不知，故丁○○證稱伊並不知悉
      第一次拆除違建之事云云，應係為了卸免自身違反建築法
      之罪責所為之不實證詞。又被告供稱：伊當初係交由設計
      師畫草圖，再將草圖交由丁○○按草圖去設計（見本院卷
      第四三頁）；另丁○○證述：伊承包系爭工程時，房屋後
      面防火巷那邊伊以為是後陽台，伊認為沒問題，事實上係
      伊疏忽掉等語（見本院卷第四三頁），則系爭工程既係丁○○所設計施工，且丁○○就本件設計存有疏失，若業主
      即被告知悉系爭建築物有違建問題並遭拆除，可能影響丁○○之請款或產生契約責任，故丁○○未誠實告知被告九
      十三年十一月十七違建遭拆除之事，並非絕不可能，從而
      ，被告供稱丁○○未告知伊有第一次違建遭拆除之事，丁○○復證述伊未告知被告違建遭拆除之事，應堪予採信。
      又被告係至九十四年五月始搬入系爭建築物居住，於違建
      遭拆除之時，伊並未居住該處，僅約一、二個星期一次至
      現場確認施工進度，業據被告、丁○○供陳在卷（見本院
      卷第二四頁、第二五頁、第四○頁）；又九十三年十一月
      十七日之違建拆除，並不會再另行通知建物所有人等情，
      復據乙○○證述明確（見本院卷第二九頁），則被告辯稱
      伊確實不知道九十三年十一月十七日系爭建築物有違建遭
      拆除一事，應非子虛。
（四）又九十三年十一月十七日強制拆除違建之費用，係由建管
      處違建科寄發九十三年十一月二十九日北市工建字第○九
      三五四六○九四○○號函通知被告繳納，而於九十四年一
      月十一日該筆一千二百五十元之費用已繳納完畢，此有建
      管處九十五年三月二十日北市工違建字第○九五六三○一
      二九○○號函、九十三年十一月二十九日北市工建字第○
      九三五四六○九四○○號函、電腦查詢資料、收據等件附
      卷可證（見本院卷第四九頁、第五二頁至第五五頁）；而
      依建築法第九十六條之一規定，強制拆除違建之費用須向
      違建人收取，而上開通知建物所有人繳納費用之函文，係
      寄送予違建查報地址，然何人至建管處繳納該筆費用則不
      得而知等情，復有建管處之函文一紙在卷可證（見本院卷
      第六四頁）。被告既供稱對於建管處通知繳納違建拆除費
      用一事並不知情，通知繳納費用之函文又係寄發至系爭建
      築物之所在地，而非被告當時之實際住處，復查無資料可
      確證係被告或被告所委託之人繳納費用，此外，尚無法排
      除係丁○○為掩飾違建遭拆除一事而私下繳納拆除費用，
      故實無法以第一次強制拆除違建費用業已於第二次違建拆
      除日（九十四年一月十三日）前之九十四年一月十一日經
      人自動繳納，即認定被告知悉第一次違建拆除之事。
（五）綜上，尚查無事證可資證明被告於九十四年一月十三日第
      二次所拆除之違建興建前即已知悉九十三年十一月十七日
      系爭建築物有違建遭拆除之事，是其容認系爭建築物於同
      地點繼續搭建違建，即無建築法第九十五條所規定之情形
      ，此外，復查無其他積極證據，足資證明被告有建築法第
      九十五條規定之犯行，揆諸首揭規定及說明，本案既不能
      證明被告犯罪，即應為無罪判決之諭知，以免冤抑。
據上論斷，應依刑事訴訟法第三百零一條第一項，判決如主文。
本案經檢察官詹喬偉到庭執行職務。
中   華   民   國   九十五   年    四   月   二十五   日
                        臺灣臺北地方法院刑事第一庭
                            審判長法  官  陳興邦
                                  法  官  吳秋宏
                                  法  官  劉素如
上正本證明與原本無異。
如不服本判決，應於判決送達後10日內向本院提出上訴狀 (應抄
附繕本)。
                                  書記官  洪嘉祥
中   華   民   國   九十五   年    四   月   二十五   日


司法院資訊處製作；財團法人民間司法改革基金會備份。
